【裁判字號】    98,聲判,230
【裁判日期】    981231
【裁判案由】    聲請交付審判
【裁判全文】
臺灣臺北地方法院刑事裁定             98年度聲判字第230號
聲  請  人
即 告 訴人  東森巨蛋經營管理股份有限公司
代  表  人  乙○○
聲  請  人
即 告 訴人  東森休閒育樂股份有限公司
代  表  人  甲○○
聲  請  人
即 告 訴人  鼎益鑫科技股份有限公司
代  表  人  郭芸芝
上  三  人
代  理  人  薛銘鴻律師
            林麗芬律師
被      告  丁○○
            丙○○
上列聲請人即告訴人因告訴被告犯侵占等案件，不服臺灣高等法
院檢察署檢察長中華民國98年11月10日以98年度上聲議字第7073
號駁回聲請再議之處分（原不起訴處分案號：臺灣臺北地方法院
檢察署98年度偵字第1174、1175、1176號），聲請交付審判，本
院裁定如下：
    主  文
聲請駁回。
    理  由
一、按告訴人不服上級法院檢察署檢察長或檢察總長認再議為無
    理由而駁回之處分者，得於接受處分書後10日內委任律師提
    出理由狀，向該管第一審法院聲請交付審判；法院認交付審
    判之聲請不合法或無理由者，應駁回之，刑事訴訟法第258
    條之1、第258條之3第2項前段，分別定有明文。次按民國91
    年2月8日公布之刑事訴訟法第258條之1係參考德國刑事訴訟
    法第172條第2項之規定及日本刑事訴訟法第262條準起訴之
    規定，增訂「聲請法院交付審判制度」，告訴人於不服上級
    檢察署之駁回處分者，得向法院聲請交付審判，考其立法目
    的，無非係為對於檢察官起訴裁量之制衡，除貫徹檢察機關
    內部檢察一體之原則所含有之內部監督機制外，另宜有檢察
    機關以外之監督機制，由法院保有最終審查權而介入審查，
    提供告訴人多一層救濟途徑（刑事訴訟法第258條之1立法理
    由參照），以促使檢察官對於不起訴處分為最慎重之篩選，
    審慎運用其不起訴裁量權。從而，本條之適用一方面係強制
    告訴人先循檢察機關內部之監督機制救濟無效果後，始由法
    院為之；另方面亦促使檢察機關內部省視其不起訴處分是否
    妥當，法院有最終審查權。是交付審判之制度雖賦予法院於
    告訴人交付審判之聲請裁定准否前，可依同法第258條之3第
    3項規定為「必要之調查」，然法院於審查交付審判之聲請
    有無理由時，應以審酌告訴人所指摘不利被告之事證未經檢
    察機關詳為調查或斟酌，或不起訴處分書所載理由違背經驗
    法則、論理法則及證據法則為限，方符本條係為制衡檢察官
    起訴裁量權之立法意旨。
二、本件聲請人即告訴人東森巨蛋經營管理股份有限公司（下稱
    東森巨蛋公司）、東森休閒育樂股份有限公司（下稱東森休
    閒育樂公司）、鼎益鑫科技股份有限公司（下稱鼎益鑫公司
    ）以被告丁○○、丙○○犯侵占等罪嫌提出告訴，經臺灣臺
    北地方法院檢察署檢察官偵查後，於98年9月30日以98年度
    偵字第1174、1175、11767號為不起訴處分，聲請人不服，
    於法定期間內具狀聲請再議，經臺灣高等法院檢察署檢察長
    於98年11月10日以98年度上聲議字第7073號處分書駁回聲請
    人再議之聲請。聲請人分於98年11月23日、98年12月2日收
    受前開處分書後，於98年12月2日委由律師提出刑事交付審
    判聲請狀，向本院聲請交付審判，有刑事委任狀及刑事聲請
    交付審判聲請狀附卷可參，復經本院依職權調閱臺灣高等法
    院檢察署98年度上聲議字第7073號全卷核閱無誤，是本件聲
    請程序係屬適法，合先敘明。
三、聲請交付審判意旨略以：(一)臺北市政府與聲請人東森巨蛋公
    司因合約爭議，欲於96年8月14日上午7點強行派員接管「台
    北小巨蛋」，詎被告丁○○及丙○○拒絕聲請人鼎益鑫科技
    股份有限公司之合法請求，甚至直接認定聲請人鼎益鑫公司
    存放於「台北小巨蛋」館內之所有圖檔文件及工程設備器材
    ，均屬聲請人東森巨蛋公司所有，並堅持聲請人鼎益鑫公司
    若不代替聲請人東森巨蛋公司履行合約，即不讓聲請人鼎益
    鑫公司員工進入館內搬出所有器材設備。經向議員陳情後，
    被告丁○○及丙○○始同意十五名人員進入館內取出極少部
    分外場演出所需之器材設備，雖嗣後大多已取回，然聲請人
    鼎益鑫科技股份有限公司之商譽損害已產生，是被告等在未
    有合法權利情況下，派員攜走聲請人鼎益鑫科技股份有限公
    司相關設備器材之行為，足以妨害他人工作之進行，要不得
    謂非刑法第304條之強暴、脅迫行為。(二)聲請人鼎益鑫公司
    曾於96年12月19日具狀聲請原檢察官調查證據，請求履勘聲
    請人留置於「台北小巨蛋」器材、設備為何，俾利聲請人清
    點並明瞭被侵占或毀損之器材何，詎原檢察官並未調查履勘
    現場，遽認聲請人未提出具體事證供憑，明有應調查之證據
    未予調查之偵查不完備之處。(三)被告2人復基於意圖為自己
    不法所有及圖謀他人不法利益之犯意聯絡，除一再拒絕告訴
    人等取回現場設備財物之請求外，並將告訴人東森休閒公司
    擁有合法租賃權限之承租場地內物品悉數移置於倉庫，以將
    場地交由臺北市政府文化局使用，更於同年9月2日及9月9日
    起，未經告訴人東森巨蛋公司及鼎益鑫公司之同意，擅自將
    其等留置現場之財產設備等，提供予其他在小巨蛋舉辦活動
    之廠商使用，致告訴人等之設備或遭嚴重損壞，或去向不明
    ，受有重大損失。涉有貪污治罪條例圖利罪嫌，雖該部分屬
    職權再議事項，然聲請人非不得督促法院斟酌。
四、經查：
 (一).被告丁○○於上開爭議時間為臺北市政府副秘書長，被告丙
    ○○則為臺北市體育處處長，而臺北市體育處因聲請人東森
    巨蛋公司投標小巨蛋管理契約，涉嫌違反政府採購法，經台
    灣台北地方法院檢察署對相關人等提起公訴，及該公司未依
    管理契約第10條第1項規定於正式營運前設置大型LED顯示看
    板，且該公司大股東違反管理契約第8條第2項規定在契約期
    間轉讓股份等原因，乃依政府採購法第50條第2項及管理契
    第12條第4項第10款規定，於96年8月14日以北市體處運字第
    09630763400號函，通知聲請人東森巨蛋公司自當日起終止
    契約，並於同年8月17日以北市體處運字第09630783200號函
    ，通知聲請人東森巨蛋公司應於同年8月20日將小巨蛋所有
    財產點交予該處接管，嗣聲請人東森巨蛋公司未依限點交，
    臺北市體育處復於同年8月21日以北市體處運字第096308049
    00號函通知聲請人東森巨蛋公司，依據臺北市市有財產委託
    經營管理自治條例（下稱自治條例）第16條第1項及第2項規
    定要求聲請人東森巨蛋公司於當日下午5時前點交小巨蛋所
    有財產，另並依行政執行法第30條第1項，對聲請人東森巨
    蛋公司處以新臺幣10萬元怠金之行政罰。惟屆時聲請人東森
    巨蛋公司仍未配合出面點交，被告2人乃於96年8月22日，會
    同警方依行政執行法第27條第1項直接強制之方法，代表臺
    北市政府接管小巨蛋取回經營權，並於同年8月24日在小巨
    蛋入口張貼公告，開放仍有物品放置於小巨蛋內之聲請人東
    森巨蛋公司員工，分別在市府人員陪同下入內拿取私人物品
    。而關於聲請人東森巨蛋公司所留置之設備部分，臺北市體
    育處另於同年9月5日以北市體處運字第09630848900號函，
    通知聲請人東森巨蛋公司應於同年9月11日前提出參與點交
    工作人員名冊、財產清單，並於同年9月12日派員配合清點
    財產、設備點交事宜，惟聲請人東森巨蛋公司於同年9月10
    日以東森巨蛋營字第09609 10-01號函復，請臺北市體育處
    解除禁止該公司員工進入小巨蛋之命令，以利該公司人員進
    入處理清點財物資料，並需14個工作天以進行點交工作人員
    名冊及財產設備清單等作業等語，雙方對點交之方式及時程
    有頗大之歧見。嗣臺北市體育處並未同意聲請人東森巨蛋公
    司之意見，仍依原訂時程於同年9月11日以北市體處運字第
    09630883800號函通知聲請人東森巨蛋公司，請其於同年9
    月12日上午9時派員至小巨蛋北大門集合會同清點，並先提
    供清點人員名單，聲請人東森巨蛋公司則於同年9月11日以
    東森巨蛋營字第0960911 -01號函復指稱，臺北市體育處人
    員似已涉刑責，應善盡強制執行後對該公司置於小巨蛋內之
    所有財物之保管責任等語，拒絕配合同年9月12日之點交。
    其後臺北市體育處再於同年9月19日以北市體處運字第09630
    883000號函通知告訴人東森巨蛋公司於5日內提出搬遷計畫
    ，儘速搬離置放於小巨蛋內之財產，否則將逕予集中移置倉
    庫保管，聲請人東森巨蛋公司則於同年10月2日以東森巨蛋
    營字第0961002-01號函復認臺北市體育處上開函文於法無據
    ，該公司將追究相關市府人員一切民、刑事責任等語，致迄
    未完成點交。另聲請人鼎益鑫公司遺留之財產設備，臺北市
    體育處先後於96年8月31日、9月3日、9月13日分別以北市體
    處運字第09630827300號、096308 44700號、09630871400
    號函通知告訴人鼎益鑫公司，指聲請人東森巨蛋公司擅自將
    小巨蛋轉租予聲請人鼎益鑫公司，已違反管理契約第12條第
    4項第1款，請聲請人鼎益鑫公司提供置放小巨蛋內財產歸屬
    之證明文件，儘速搬離，並提出搬遷計畫等等。此有相關往
    來函件、公告及台灣台北地方法院檢察署96年度偵字第1283
    2、15642、16445、16446、16447號起訴書等在卷可稽，可
    知臺北市體育處原已發文請告訴人等取回其所有財物，且請
    告訴人鼎益鑫公司提出財產歸屬之證明文件，惟告訴人鼎益
    鑫公司代理人於偵查中自陳只有提出清冊，或於器材上噴上
    鼎益鑫名字及貼標籤，迄未提出證明文件，足見臺北市體育
    處已給予搬遷之時間，係告訴人藉故拖延、阻擋，是被告等
    係依法執行公務，並無對聲請人或其職員施以強暴、脅迫之
    情形。又證人張簡金台、游毅弘、吳敏絹、林世麒、葉曉盈
    、藍麗珠、王麗蓉、張秀蒼、江恒倫、陳月如、許淑貞等於
    原檢察官偵查中證稱：事後臺北市體育處有開放讓彼等進入
    小巨蛋，已取回私人物品等語，是應無聲請人鼎益鑫公司所
    謂：不讓員工進入館內搬出聲請人鼎益鑫科技股份有限公司
    所有器材設備之情形，故被告2人主觀上顯無妨害聲請人等
    行使權利或侵占之犯意。
 (二).至聲請人雖主張請求原檢察官履勘聲請人留置於「台北小巨
    蛋」器材、設備，俾利聲請人清點並明瞭被侵占或毀損之器
    材，詎原檢察官並未調查履勘現場云云，然被告既係依法執
    行公務，又有通知聲請人等取回物品，其主觀上並無侵占或
    毀損之犯意，檢察官認無至現場履勘之必要，亦無不當可言
    。
 (三).按圖利罪係屬檢察官職權聲請再議事項，依法告訴人不得聲
    請再議，自亦無權聲請交付審判，是此部分本院自毋庸審酌
    。
 (四).聲請人所指被告涉有侵占等犯行，原臺灣臺北地方法院檢察
    署檢察官不起訴處分書及臺灣高等法院檢察署駁回再議處分
    書中既已詳予調查偵查卷內所存證據，並敘明所憑證據及判
    斷理由，且原處分所載證據取捨及事實認定之理由，亦無違
    背經驗法則、論理法則及證據法則之情事，是臺灣臺北地方
    法院檢察署檢察官及臺灣高等法院檢察署檢察長以被告犯罪
    嫌疑不足分別予以不起訴處分及駁回再議之聲請，於法並無
    違誤，本件聲請交付審判意旨猶執前詞，對於原臺灣高等法
    院檢察署處分加以指摘求予審判，非有理由，應予駁回。
五、依刑事訴訟法第258條之3第2項前段，裁定如主文。
中    華    民    國    98    年    12    月    31    日
                  刑事第十五庭  審判長法  官  廖紋妤
                                      法  官  吳麗英
                                      法  官  邱蓮華
上正本證明與原本無異。
本裁定不得抗告。
                                      書記官  周小玲
中    華    民    國    99    年    1     月    4     日

司法院資訊處製作；財團法人民間司法改革基金會備份。
